【裁判字號】    97,交聲,313
【裁判日期】    970324
【裁判案由】    聲明異議
【裁判全文】
臺灣高雄地方法院交通事件裁定        97年度交聲字第313號
原處分機關  高雄市政府交通局
異  議  人
即受處分人  乙○○ 民國62.
上列異議人因違反道路交通管理處罰條例案件，對於高雄市政府
交通事件裁決中心中華民國97年1 月22日所為之裁決處分（處分
案號：高市府交裁字第裁32-B00000000號）聲明異議，本院裁定
如下：
    主  文
異議駁回。
    理  由
一、按汽車駕駛人，行經有燈光號誌管制之交岔路口闖紅燈者，
    處新臺幣（下同）1,800元以上5,400元以下罰鍰，又汽車駕
    駛人，駕駛汽車有違反本條例之行為，經交通勤務警察或依
    法令執行交通稽查任務人員制止時，不聽制止或拒絕停車接
    受稽查而逃逸者，除按各該條規定處罰外，處3,000元以上
    6,000元以下罰鍰，道路交通管理處罰條例第53條第1項、第
    60條第1項分別定有明文。又該法所指之車輛，係指在道路
    上以原動機行駛之汽車 (包括機器腳踏車)或以人力、獸力
    行駛之車輛，故機車亦在規範範圍內，同法第3 條第8 款亦
    定有明文。
二、本件異議人即受處分人乙○○駕駛其所有車牌號碼YAC-420
    號重型機車，於民國96年12月5日下午4時34分許，於高雄市
    ○○路南向北行駛，行經金鼎路、明誠路口時，明知前方交
    岔路口燈光號誌管制為紅燈，仍闖越紅燈直接左轉明誠路，
    經高雄市政府警察局交通警察大隊警員甲○○發現攔停，惟
    受處分人竟未依其指示停車接受稽查，反而繼續行駛離去，
    經甲○○記明受處分人號牌、車型後，以受處分人違反道路
    交通管理處罰條例第53條第1項、第60條第1項規定掣單舉發
    ，並經原處分機關即高雄市政府交通局於97年1月22日以受
    處分人違反道路交通管理處罰條例第53條第1項、第60條第1
    項、違反道路交通管理事件統一裁罰基準及處理細則第43條
    、第44條之規定為由，各裁處罰鍰1,800、3000元，計4,800
    元，受處分人於97年1 月25日收受上開裁決書後，於同年月
    31日向本院聲明異議。有高雄市政府警察局舉發違反道路交
    通管理事件通知單（高市警交字第B00000000 號）、高雄市
    政府交通局違反道路交通管理事件裁決書（高市交裁字第裁
    32-B00000000號）、送達證書、交通違規案件異議書等件在
    卷可稽。
三、聲明異議意旨略以：其沒有闖紅燈，警察揮手，其不知道警
    察攔哪一輛，其沒有違規，若其有加速逃逸之情事，警察如
    何還能抄到其之車牌號碼云云。
四、經查：
（一）受處分人於97年1月25日收受上開裁決書後，於同年月31
      日向本院聲明異議，有送達證書及本院刑事科收文戳在卷
      可查，足認其聲明異議於接到裁決書之翌日起20日內提出
      ，程序上應屬適法，合先敘明。
（二）受處分人於上述時、地駕駛車牌號碼YAC-420號重型機車
      闖越紅燈之違規事實，業據證人即當日攔停受處分人之員
      警甲○○於本院97年3月10日調查時，以具結擔保其供述
      之真實性，並瞭解偽證罪責之心理處罰狀態下訊問之。而
      當時舉發情形，據證人甲○○證稱：當日受處分人沿金鼎
      路南向北行駛，當時金鼎路號誌是紅燈，受處分人沒有二
      段式左轉，就直接闖越紅燈左轉，其當時站在明誠路上，
      看到明誠路已轉為綠燈一陣子，所以可確認金鼎路已轉為
      紅燈，受處分人連續從金鼎路左轉，並沒有等停之動作，
      確定其沒有二段式左轉等語明確，並繪製現場圖附卷後經
      受處分人確認無訛（見本院卷第24頁），堪認受處分人闖
      紅燈違規之事實甚為顯然。受處分人雖辯稱：其確定號誌
      是綠燈，沒有照片如何證明其闖紅燈云云，惟按交通警察
      掣單舉發違反道路交通管理處罰條例所列違規事實，本質
      上為行政處分，係公務員基於職務上權力，依法就特定之
      具體事件所為具公法上效果之單方面行政行為，基於公務
      員為公法上行為具有公信力之原則，該行政行為當可被推
      定為真正，其據以依法處分之事實認定亦為正確無誤，本
      此公信原則，立法者乃賦予行政機關制定違反道路交通事
      件統一裁罰基準及處理細則，使執行勤務員警得當機處分
      ，以達其維護交通秩序、安全之行政目的。反之，若謂公
      務員一切行政行為皆須預留證據以證其實，則國家行政及
      公權力之行使勢必窒礙難行。準此，刑事訴訟法就犯罪證
      據所列有關之規定與屬於行政秩序罰之交通違規裁罰本質
      不合之部分，自不在準用之列。從而，受處分人倘未能就
      執勤員警之舉發有誤提出相關證據以供調查，又無證據足
      證員警有故意捏造事實或違法取締之情事，則執勤員警本
      其維護交通秩序、安全職責所為之舉發，自應受到適法、
      正確之推定。又舉發之員警與受處分人素不相識，且奉命
      執行國家公權力，衡情應無甘冒偽造文書及偽證罪刑責，
      故為不實舉發及指證之理，所為之指證自當受正確無誤之
      推定。
（三）至證人甲○○向受處分人揮手攔停，而受處分人未從指揮
      停車，反而繼續行駛離開一節，亦經證人甲○○證稱：「
      （問：如何表明攔停意思？）手指著他，表示攔停的意思
      ，他看了一下，沒有停下來。」、「（問：如何確認他知
      道你攔停對象是他？）他有回頭看我，他是有懷疑，他應
      該知道自己違規。」（見本院97年3 月10日訊問筆錄第2
      頁）等語甚明，參之受處分人甫闖越紅燈，其發現員警以
      指指向其方向，應能警覺其係員警攔停之對象，又衡之當
      時受處分人曾回頭看警員甲○○，堪認其確實有看到員警
      攔停之手勢，惟其竟仍未停車接受稽查，而騎車離開現場
      ，受處分人雖辯稱：當時有好幾輛機車經過，如何知道員
      警攔停對象為伊，且伊若加速駛離，員警怎能抄到伊車牌
      云云，然徵之證人甲○○證稱：當時雖有好幾輛機車與受
      處分人一起行駛，但那些車輛是二段式左轉之機車，只有
      受處分人一人違規，而受處分人騎乘速度本來就沒有很快
      ，回頭時速度有減慢等語，足見當時闖越紅燈者僅有受處
      分人一人，受處分人應無誤認員警攔查對象之虞，而其既
      發現員警向其招手攔查，而未停車接受稽查駛離現場，即
      已違反道路交通管理處罰條例第60條第1 項規定，至其離
      去速度何如，要與其違規與否無關。準此，原處分機關認
      定受處分人有闖越紅燈及未受指揮停車接受稽查之違規事
      實，尚非無據。
五、綜上，原處分機關依違反道路交通管理處罰條例第53條第1
    項、第60條第1項等規定，裁處受處分人罰鍰4,800元，即無
    違誤。受處分人猶執前詞，指摘原處分不當，為無理由，應
    予駁回。
據上論斷，應依道路交通案件處理辦法第19條，裁定如主文。
中    華    民    國    97    年    3    月    24    日
                  交通法庭    法  官  張琬如
以上正本證明與原本無異。
如不服本裁定，應於收受送達後5 日內向本院提出抗告狀。
中    華    民    國    97    年    3     月    24    日
                              書記官  劉甄庭


司法院資訊處製作；財團法人民間司法改革基金會備份。
